【裁判字號】    97,訴,2486
【裁判日期】    971027
【裁判案由】    違反毒品危害防制條例
【裁判全文】
臺灣彰化地方法院刑事判決              97年度訴字第2486號
公  訴  人  臺灣彰化地方法院檢察署檢察官
被      告  甲○○
上列被告因違反毒品危害防制條例案件，經檢察官提起公訴（97
年度毒偵字第3301號、第3369號）後，本院合併審理，並依簡式
審判程序判決如下：
    主  文
甲○○所犯如附表所示之罪，應處如附表所示之刑。應執行有期
徒刑壹年肆月。
    犯 罪 事 實
一、甲○○前曾於民國92年間，因施用毒品案件，經本院以93年
    度斗簡字第145號，判處有期徒刑6月，入監執行後，於94年
    5 月22日縮短刑期執行完畢。又於95年間，因竊盜案件，經
    本院以95年度員簡字第627 號，判處有期徒刑3 月確定，入
    監執行後，甫於96年7 月16日，因減刑而執行完畢。再於97
    年間，因施用毒品案件，經本院以97年度訴字第800 號，判
    處應執行有期徒刑1 年2 月確定（尚未執行）。其另於92年
    間，因施用毒品案件，經本院以92年度毒聲字第1981號裁定
    ，送觀察、勒戒後，認無繼續施用毒品之傾向，於92年5 月
    9 日執行完畢釋放，並由臺灣彰化地方法院檢察署檢察官以
    92年度毒偵字第1096、1159號為不起訴處分確定。其於前揭
    觀察勒戒執行完畢後5 年內，即再於92年、97年間，因施用
    用毒品案件，經本院以93年度斗簡字第145 號、97年度訴字
    第800 號分別判刑確定後，仍不知悔改，復基於2 次施用第
    一級海洛因之各別犯意，於附表所示之時間、地點，分別以
    附表所示之施用方式，施用第一級毒品海洛因2 次。嗣因附
    表所示之查獲經過始查知上情。
二、案經彰化縣警察局員林分局、田中分局分別報告臺灣彰化地
    方法院檢察署檢察官偵查起訴。
    理  由
一、被告甲○○於本院準備程序中，就上揭犯罪事實均為有罪之
    陳述，且所犯係死刑、無期徒刑、最輕本刑為3 年以上有期
    徒刑以外之罪，經本院合議庭依刑事訴訟法第273 條之1 第
    1 項之規定，裁定由受命法官1 人獨任進行簡式審判程序，
    先予敘明。
二、按毒品危害防制條例於92年7 月9 日修正公布，自93年1 月
    9 日施行，其中第20條、第23條將施用毒品之刑事處遇程序
    ，區分為「初犯」及「5 年內再犯」、「5 年後再犯」。依
    其立法理由之說明：「初犯」，經觀察勒戒或強制戒治後，
    應為不起訴處分或不付審理之裁定；經觀察勒戒或強制戒治
    執行完畢釋放後，「5 年內再犯」者，因其再犯率甚高，原
    實施之觀察勒戒及強制戒治既已無法收其實效，爰依法追訴
    或裁定交付審理。至於經觀察勒戒或強制戒治執行完畢釋放
    後，「5 年後再犯」者，前所實施之觀察勒戒或強制戒治已
    足以遮斷其施用毒品之毒癮，為期自新及協助其斷除毒癮，
    仍適用「初犯」規定，先經觀察勒戒或強制戒治之程序。從
    而依修正後之規定，僅限於「初犯」及「5 年後再犯」二種
    情形，始應先經觀察勒戒或強制戒治程序。倘被告於5 年內
    已再犯，經依法追訴處罰，縱其第3 次（或第3 次以上）再
    度施用毒品之時間，在初犯經觀察勒戒或強制戒治執行完畢
    釋放5 年以後，已不合於「5 年後再犯」之規定，且因已於
    「5 年內再犯」，顯見其再犯率甚高，原實施觀察、勒戒或
    強制戒治，已無法收其實效，即應依該條例第10條處罰（最
    高法院95年度第7 次刑事庭會議決議第2 點參照）。查本件
    被告曾於92年間，因施用毒品案件，經本院以92年度毒聲字
    第1981號裁定，送觀察、勒戒後，認無繼續施用毒品之傾向
    ，於92年5 月9 日執行完畢釋放，並由臺灣彰化地方法院檢
    察署檢察官以92年度毒偵字第1096、1159號為不起訴處分確
    定。其於前揭觀察勒戒執行完畢後5 年內，即再於92年、97
    年間，因施用用毒品案件，經本院以93年度斗簡字第145 號
    、97年度訴字第800 號分別判刑確定等情，有臺灣高等法院
    被告前案紀錄表在卷可憑，而被告為本案上開施用第一級毒
    品海洛因之犯行，雖係在前次觀察勒戒執行完畢5 年後所犯
    ，惟被告於上開觀察勒戒執行完畢5 年內，曾再犯施用毒品
    之罪經法院宣示判決並確定，已詳述如前，顯見其並非於觀
    察勒戒執行完畢後5 年內均無任何施用毒品之犯行，且其既
    已於觀察勒戒執行完畢5 年內再犯施用毒品之罪，已符合毒
    品危害防制條第23條第2 項所定之追訴要件，揆諸前開毒品
    危害防制條例條文及說明，被告所為本件施用第一級毒品海
    洛因之犯行，即無「初犯」規定之適用，自毋須再重新施予
    觀察、勒戒或強制戒制之處遇程序，而應直接訴追處罰。
三、上揭犯罪事實，業據被告於本院審理時坦承不諱，且被告於
    97年8月5日為警採集之尿液，經送檢驗結果，呈嗎啡陽性反
    應；另同年7月4日為警採集之尿液，經送檢驗結果，呈嗎啡
    陽性反應，此分別有彰化縣警察局員林分局委託檢驗尿液代
    號與真實姓名對照認證單、詮昕科技股份有限公司97年8 月
    13日報告編號00000000濫用藥物尿液檢驗報告、彰化縣警察
    局田中分局委託檢驗尿液代號與真實姓名對照認證單、詮昕
    科技股份有限公司97年7 月22日報告編號00000000號濫用藥
    物尿液檢驗報告各1 紙在卷可稽（見彰化縣警察局員林分局
    員警分偵字第0970017781號卷第6 頁、97年度毒偵字第3301
    號卷第9 頁、彰化縣警察局田中分局田警分偵字第09700012
    396 號警卷第4 頁、第5 頁），足認被告上開自白與事實相
    符。本件事證明確，被告上揭犯行均堪認定，應依法論科。
四、按海洛因為毒品危害防制條例第2 條第2 項第1 款所規定之
    第一級毒品，被告2 次施用海洛因之行為，核均係犯毒品危
    害防制條例第10條第1 項施用第一級毒品罪。被告為供施用
    而持有各該級毒品之低度行為，應各為施用之高度行為所吸
    收，均不另論罪。被告所犯上開2 罪，犯意有別，行為互殊
    ，應予分論併罰。又被告前曾於民國92年間，因施用毒品案
    件，經本院以93年度斗簡字第145 號，判處有期徒刑6 月，
    入監執行後，於94年5 月22日縮短刑期執行完畢。又於95年
    間，因竊盜案件，再經本院以95年度員簡字第627 號，判處
    有期徒刑3 月確定，入監執行後，甫於96年7 月16日，因減
    刑而執行完畢。另於97年間，因施用毒品案件，經本院以97
    年度訴字第800 號，判處應執行有期徒刑1 年2 月確定（尚
    未執行）等情，有臺灣高等法院被告前案紀錄表可稽，被告
    於有期徒刑執行完畢後5 年內又故意再犯本案之2 罪，均為
    累犯，均應依刑法第47條第1 項規定，各加重其刑。爰審酌
    被告曾因施用毒品經送觀察、勒戒及強制戒治，仍未知警惕
    ，再犯本案之2 罪，足見其雖經觀察、勒戒及強制戒治等治
    療程序，仍未徹底戒除惡習遠離毒害，顯未能善體國家設置
    觀察、勒戒及戒治機構，協助毒品施用者戒除毒害之良法美
    意，惟念及施用毒品本質上係戕害自身健康之行為，尚未嚴
    重破壞社會秩序或侵害他人權益，暨其犯罪之動機、目的、
    所生危害及犯罪後坦承犯行態度良好等一切情狀，分別量處
    如主文所示之刑，並定其應執行刑，以示懲儆。扣案如附表
    編號1 所示之使用過注射針筒1 支及殘渣袋1 個，並非供被
    告於附表編號1 、2 所示時、地施用海洛因所使用之器具，
    業據被告供陳在卷（見本院97年10月27日審判筆錄第3 頁）
    ，自無從認定上開扣案物與上揭施用毒品犯行有何關聯，爰
    不予宣告沒收。至被告持以於附表編號1 、2 所示時、地施
    用海洛因所用之注射針筒各1 支，據被告陳稱均已丟棄，且
    前開注射針筒均未經扣案，亦乏證據足資證明前開物品尚未
    滅失，復均非屬違禁物，為免執行困難，本院自不為沒收之
    諭知，併此敘明。
據上論斷，應依刑事訴訟法第273 條之1 第1 項、第299 條第 1
項前段，毒品危害防制條例第10條第1 項，刑法第11條前段、第
47條第1 項、第51條第5 款，判決如主文。
本案經檢察官王元郁到庭執行職務。
中    華    民    國    97    年    10    月    27    日
                  刑事第八庭  法  官  簡婉倫
以上正本證明與原本無異。
如不服本判決，應於判決送達後10日內，向本院提出上訴書狀，
上訴書狀應「敘述具體上訴理由」，並按他造當事人之人數附繕
本。「切勿逕送上級法院」。
中    華    民    國    97    年    10    月    27    日
                              書記官  林盛輝
附錄本案論罪科刑法條全文：
毒品危害防制條例第10條
施用第一級毒品者，處 6 月以上 5 年以下有期徒刑。
施用第二級毒品者，處 3 年以下有期徒刑。
附表
┌─┬────┬───────┬───────┬───────────────┬───────────┐
│編│ 時  間 │  地      點  │  施 用 方 式 │     查    獲    經    過     │   應 處 之 罪 刑 及  │
│號│        │              │              │                              │                      │
├─┼────┼───────┼───────┼───────────────┼───────────┤
│1 │97年7 月│彰化縣社頭鄉山│以將海洛因摻水│嗣於97年7月4日下午 1時許，警員│甲○○施用第一級毒品，│
│  │2日晚上8│腳路路旁      │置入其所有針筒│持本院簽發之拘票進行拘提時，發│累犯，處有期徒刑拾月。│
│  │時許    │              │內注射方式（該│覺其雙手有注射針孔痕跡，而懷疑│                      │
│  │        │              │針筒業已丟棄）│其有施用海洛因之嫌疑，經甲○○│                      │
│  │        │              │              │同意採尿送驗後，呈嗎啡陽性反應│                      │
│  │        │              │              │，而查知前情                  │                      │
├─┼────┼───────┼───────┼───────────────┼───────────┤
│2 │97年7 月│其位於彰化縣社│以將海洛因摻水│嗣甲○○因案遭通緝，於97年8月4│甲○○施用第一級毒品，│
│  │31日中午│頭鄉○○路 ○段│置入其所有針筒│日晚上11時 5分許，經警在其彰化│累犯，處有期徒刑拾月。│
│  │午12時  │419號住處1樓  │內注射方式（該│縣員林鎮○○鄉○○路4段419號住│                      │
│  │        │              │針筒業已丟棄）│處前逮捕，發覺其手臂有注射針孔│                      │
│  │        │              │              │痕跡，而懷疑其有施用海洛因之嫌│                      │
│  │        │              │              │疑，被告坦承仍在施用毒品，並帶│                      │
│  │        │              │              │同警員於其住處查扣其所有，但與│                      │
│  │        │              │              │本案無關之使用過注射針筒 1支及│                      │
│  │        │              │              │殘渣袋1 個，且經甲○○同意採尿│                      │
│  │        │              │              │送驗後，呈嗎啡陽性反應，而查知│                      │
│  │        │              │              │前情                          │                      │
└─┴────┴───────┴───────┴───────────────┴───────────┘


司法院資訊處製作；財團法人民間司法改革基金會備份。
